臺灣臺東地方法院刑事判決　　　　　　　 96年度訴字第289號
公　訴　人　臺灣臺東地方法院檢察署檢察官
被　　　告　壬○○
　　　　　　　　　　（另案在臺灣臺東監獄執行中）
選任辯護人　邱聰安律師
被　　　告　庚○○
　　　　　　　　　　（另案臺灣臺東看守所附設勒戒處所執行
選任辯護人　陳信伍律師
被　　　告　辛○○
選任辯護人　王丕衍律師
被　　　告　甲○○
選任辯護人　吳漢成律師
上列被告等因殺人未遂等案件，經檢察官提起公訴（96年度偵字
第1876號），本院判決如下：
    主  文
壬○○共同未經許可，持有可發射子彈具有殺傷力之改造手槍，
累犯，處有期徒刑肆年，併科罰金新臺幣伍萬元，罰金如易服勞
役，以新臺幣壹仟元折算壹日。扣案仿ＷＡＬＴＨＥＲ廠ＰＰＫ
／Ｓ型半自動手槍改造之手槍壹支（槍枝管制編號：00000
00000號，含彈匣壹個）、土造子彈壹顆（直徑八ｍｍ±○
‧五ｍｍ）、未扣案土造子彈壹顆（直徑八ｍｍ±○‧五ｍｍ）
，均沒收。又共同以脅迫方法，妨害人行使權利，累犯，處有期
徒刑伍月。又共同傷害人之身體，累犯，處有期徒刑捌月。又教
唆殺人未遂，累犯，處有期徒刑陸年。應執行有期徒刑拾年拾月
，併科罰金新臺幣伍萬元，罰金如易服勞役，以新臺幣壹仟元折
算壹日。扣案仿ＷＡＬＴＨＥＲ廠ＰＰＫ／Ｓ型半自動手槍改造
之手槍壹支（槍枝管制編號：0000000000號，含彈匣
壹個）、土造子彈壹顆（直徑八ｍｍ±○‧五ｍｍ）、未扣案土
造子彈壹顆（直徑八ｍｍ±○‧五ｍｍ），均沒收。
庚○○共同未經許可，持有可發射子彈具有殺傷力之改造手槍，
處有期徒刑參年捌月，併科罰金新臺幣參萬元，罰金如易服勞役
，以新臺幣壹仟元折算壹日。扣案仿ＷＡＬＴＨＥＲ廠ＰＰＫ／
Ｓ型半自動手槍改造之手槍壹支（槍枝管制編號：000000
0000號，含彈匣壹個）、土造子彈壹顆（直徑八ｍｍ±○‧
五ｍｍ）、未扣案土造子彈壹顆（直徑八ｍｍ±○‧五ｍｍ），
均沒收。又共同以脅迫方法，妨害人行使權利，處有期徒刑伍月
。又共同傷害人之身體，處有期徒刑陸月。又殺人未遂，處有期
徒刑陸年參月。應執行有期徒刑拾年陸月，併科罰金新臺幣參萬
元，罰金如易服勞役，以新臺幣壹仟元折算壹日。扣案仿ＷＡＬ
ＴＨＥＲ廠ＰＰＫ／Ｓ型半自動手槍改造之手槍壹支（槍枝管制
編號：0000000000號，含彈匣壹個）、土造子彈壹顆
（直徑八ｍｍ±○‧五ｍｍ）、未扣案土造子彈壹顆（直徑八ｍ
ｍ±○‧五ｍｍ），均沒收。
辛○○共同以脅迫方法，妨害人行使權利，處有期徒刑參月。又
幫助殺人未遂，處有期徒刑壹年肆月。又未經許可，寄藏可發射
子彈具有殺傷力之改造手槍，處有期徒刑壹年柒月，併科罰金新
臺幣貳萬元，罰金如易服勞役以新臺幣壹仟元折算壹日。扣案仿
ＷＡＬＴＨＥＲ廠ＰＰＫ／Ｓ型半自動手槍改造之手槍壹支（槍
枝管制編號：0000000000號，含彈匣壹個）、土造子
彈壹顆（直徑八ｍｍ±○‧五ｍｍ）、未扣案土造子彈壹顆（直
徑八ｍｍ±○‧五ｍｍ），均沒收。應執行有期徒刑貳年捌月，
併科罰金新臺幣貳萬元，罰金如易服勞役，以新臺幣壹仟元折算
壹日。扣案仿ＷＡＬＴＨＥＲ廠ＰＰＫ／Ｓ型半自動手槍改造之
手槍壹支（槍枝管制編號：0000000000號，含彈匣壹
個）、土造子彈壹顆（直徑八ｍｍ±○‧五ｍｍ）、未扣案土造
子彈壹顆（直徑八ｍｍ±○‧五ｍｍ），均沒收。
甲○○未經許可，寄藏可發射子彈具有殺傷力之改造手槍，累犯
，處有期徒刑壹年柒月，併科罰金新臺幣貳萬元，罰金如易服勞
役以新臺幣壹仟元折算壹日。扣案仿ＷＡＬＴＨＥＲ廠ＰＰＫ／
Ｓ型半自動手槍改造之手槍壹支（槍枝管制編號：000000
0000號，含彈匣壹個）、土造子彈壹顆（直徑八ｍｍ±○‧
五ｍｍ）、未扣案土造子彈壹顆（直徑八ｍｍ±○‧五ｍｍ），
均沒收。
    事  實
一、壬○○前因搶奪、竊盜等案件，經本院於民國94年 3月31日
    ，以94年度訴字第61號刑事判決分別判處有期徒刑6月、4月
    ，應執行有期徒刑8月，94年5月6日判決確定，於94年5月20
    日入監執行，94年11月18日因易科罰金執行完畢出監。猶不
    知悔改，明知可發射子彈具有殺傷力之槍枝及供槍砲使用之
    子彈，係槍砲彈藥刀械管制條例所列管之違禁物，非經中央
    主管機關許可，不得持有，竟於94年 4月21日深夜，在臺東
    縣臺東市與卑南鄉交界處之臺九線省道「綠色隧道」附近，
    向楊宗憲（已死亡）以新臺幣30,000元之代價，購得具殺傷
    力之仿ＷＡＬＴＨＥＲ廠ＰＰＫ／Ｓ型半自動手槍改造之手
    槍1支（槍枝管制編號：0000000000號）及土造子彈5顆，隨
    即與庚○○基於持有該等槍彈之犯意聯絡而共同持有該等槍
    彈，以之炫耀於友人。
二、96年8月4日凌晨 3時許，壬○○接獲辛○○電話告知其女友
    己○○與乙○○自臺東縣臺東市○○路上之好樂迪ＫＴＶ同
    乘一部機車離去，除令辛○○追蹤該機車外，庚○○則駕駛
    車牌號碼 5195-MK號白色三菱自用小客車載同壬○○，至該
    路段附近尋找乙○○及己○○。嗣壬○○與庚○○於發現乙○○所騎車牌號碼 J2W-235號機車從臺東縣臺東市○○街轉
    豐榮路時，竟共同基於強制之犯意聯絡，先將所駕駛之自小
    客車逼近乙○○所騎之機車，脅迫乙○○停車後，壬○○隨
    即下車持上開槍彈指著乙○○頭部，逼問乙○○憑什麼載乘
    己○○，以上揭強令停車及持槍逼問之脅迫手段，妨害乙○○、己○○行使安全騎乘機車返家之權利。壬○○當場並與
    庚○○共同另基於傷害乙○○身體之犯意聯絡，由壬○○持
    上開改造手槍敲打乙○○頭部及身體，並叫庚○○返回車上
    取出木棒毆打乙○○身體，壬○○見庚○○手持木棒毆打乙○○，便將所持有之上開改造手槍交給庚○○，同時拿庚○○所持有之木棒接續毆打乙○○，致乙○○頭部流血受傷倒
    地，後因己○○阻止，壬○○乃罷手並搭乘庚○○所駕駛之
    上開白色三菱自用小客車離開現場，辛○○則駕駛車牌號碼
    K3-9086號黑色日產自用小客車跟隨在後。
三、壬○○離開豐榮路現場後，仍心有未甘，憤恨難平，遂要求
    再繞回去看一看，其便與庚○○共同搭乘辛○○所駕駛之上
    揭自用小客車，回到豐榮路現場，見到己○○與乙○○均仍
    在場，壬○○竟另萌教唆殺人之犯意，為隔開己○○與乙○○，乃令乙○○先騎機車離去，並立即囑庚○○乘坐辛○○
    所駕駛之上開黑色日產自用小客車尾隨乙○○，同時唆使庚○○：「把槍拿好，他（指乙○○）從那邊走，跟著他」等
    語，教唆庚○○於途中乘機持槍殺害乙○○，致庚○○萌生
    殺人之犯意，於乙○○騎機車行經臺東縣議會旁之南島大道
    時，庚○○接續前一強制之犯意，先命辛○○加速將自小客
    車駛至乙○○所騎機車前方（即臺東縣臺東市○○路 ○段以
    西 200公尺處），共同逼迫乙○○停車，以該脅迫手段，妨
    害乙○○行使安全駕駛機車返家之權利後，庚○○乃持壬○○所交付之上開槍彈下車，無視乙○○高舉雙手懇求原諒，
    仍基於殺害乙○○之犯意，拉槍機朝乙○○頭部擊發一槍，
    因乙○○及時閃開頭部並以手臂阻擋，因而打中乙○○之左
    手臂，子彈自左手臂之掌側射入，而從背側穿出，導致左尺
    骨粉碎性骨折及伸肌腱斷裂，庚○○竟承上開犯意，接續朝
    乙○○之頭部再擊發二槍，惟因槍枝卡彈無法擊發子彈，加
    以辛○○催促庚○○趕快上車，庚○○乃搭乘辛○○所駕自
    小客車離去。在庚○○離去約40公尺時，即與壬○○通電話
    ，庚○○告知壬○○其已向乙○○開槍，但好像沒有打到，
    人沒有死，也沒有怎麼樣，還能夠騎機車，壬○○竟接續同
    一教唆庚○○持槍射殺乙○○之犯意，對庚○○稱「怎麼沒
    有打到，再回去開」，使庚○○接續同一殺人犯意，命辛○○駕車逆向折返，並對辛○○說「再回去開槍」，同時將上
    開改造手槍拿在手上，辛○○預見庚○○令其逆向折返，係
    欲再次開槍殺害乙○○，竟基於幫助庚○○殺害乙○○之犯
    意，駕車折返循原車道逆向行駛至乙○○前方停車，乙○○
    見庚○○等人再度返回現場，立即面朝庚○○步行後退，庚○○乃再次持上揭改造手槍下車，拉二次槍機後往乙○○頭
    部射擊，仍因故障未能擊發子彈，乙○○見狀繼續步行後退
    ，因遭石頭絆倒，庚○○見乙○○倒地，仍持續持槍前進，
    乙○○則舉起雙手屈膝表示：「原諒我，我不是故意的」等
    語，不料庚○○仍於距離乙○○半公尺處，再次拉槍機並朝
    乙○○頭部扣下板機，乙○○立即將頭部轉向右邊，子彈遂
    從左耳後方射入，並從口腔部位穿出，導致左側耳後下有一
    約12mm之穿破傷口、口腔內左側軟顎、左側上顎後臼齒區有
    一約20乘25mm大小不規則裂傷，幸未觸及頭部致命部位，乙○○經送醫急救後，乃倖免於難。庚○○於再度開槍後，隨
    即上車並將槍枝置放於辛○○所駕駛自小客車之置物箱內，
    辛○○搭載庚○○至臺東縣議會下車後，自行將該自用小客
    車開至甲○○位於臺東市○○○路 646巷40號住處停放，並
    於甲○○上開住處內睡覺。
四、甲○○前因毒品危害防制條例案件，經國防部南部地方軍事
    法院於94年10月31日，以94年度和審字第 335號判決判處有
    期徒刑 5月，94年11月28日判決確定，而於94年12月21日易
    科罰金執行完畢。猶不知悔改，於96年8月4日上午 6時30分
    許，壬○○委託丁○○（另經檢察官為不起訴處分）至甲○○住處，叫醒甲○○及辛○○後，甲○○竟與辛○○基於寄
    藏該批槍彈之共同犯意聯絡，由辛○○自上開自用小客車置
    物箱內取出該批槍彈交付甲○○，甲○○先將該槍彈藏匿於
    住處爐灶內之灰燼下方，並於隔日下午將該槍彈改藏匿於其
    住所後方倉庫中間上方橫桿內之隱密處所。後經壬○○於96
    年8月6日晚上 7時36分許，帶同警方人員至甲○○上開住處
    ，當面告知甲○○本案事蹤已敗露，請其配合警方取出槍彈
    ，甲○○遂自行從住所後方倉庫中間上方橫桿內，取出所藏
    匿之槍彈交警方人員扣案。
五、案經乙○○訴由臺東縣警察局臺東分局報請臺灣臺東地方法
    院檢察署檢察官偵查起訴。
    理  由
壹、有關證據能力之說明
一、按被告以外之人於審判外之言詞或書面陳述，除法律有規定
    者外，不得作為證據；又被告以外之人於審判外之陳述，雖
    不符合同法第159條之1至第159條之4之規定，但經當事人於
    審判程序同意作為證據，法院審酌該言詞陳述或書面陳述作
    成時之情況，認為適當者，亦得為證據。當事人、代理人或
    辯護人於法院調查證據時，知有第159條第1項不得為證據之
    情形，而未於言詞辯論終結前聲明異議者，視為有前項之同
    意，刑事訴訟法第159條第1項及第159條之5分別定有明文。
    經查，被告壬○○對於本判決所引用之下列各項證據方法之
    證據能力，除了教唆殺人罪外，其餘被訴之犯罪事實，於本
    院準備程序期日已明示同意其證據能力，於審理時復均表示
    無意見，亦未於言詞辯論終結前聲明異議；被告庚○○對於
    本判決所引用之下列各項證據方法之證據能力，則於本院準
    備程序期日均明示同意其證據能力，於審理時復均表示無意
    見，亦未於言詞辯論終結前聲明異議，茲審酌該等言詞陳述
    及書面陳述作成時之情況，並無不宜作為證據之情事，依刑
    事訴訟法第159條之5之規定，自得作為證據，合先敘明。
二、復按司法院大法官會議釋字第 582號解釋前段謂：「最高法
    院31年上字第2423號及46年臺上字第 419號判例所稱共同被
    告不利於己之陳述得採為其他共同被告犯罪（事實認定）之
    證據一節，對其他共同被告案件之審判而言，未使該共同被
    告立於證人之地位而為陳述，逕以其依共同被告身分所為陳
    述採為不利於其他共同被告之證據，乃否定共同被告於其他
    共同被告案件之證人適格，排除人證之法定調查程序，與當
    時有效施行中之中華民國24年1月1日修正公布之刑事訴訟法
    第 273條規定牴觸，並已不當剝奪其他共同被告對該實具證
    人適格之共同被告詰問之權利，核與首開憲法意旨不符。該
    二判例及其他相同意旨判例，與上開解釋意旨不符部分，應
    不再援用。」，明白指出「共同被告身分所為之陳述」，在
    未經人證之法定調查程序前，該陳述應不得採為不利於其他
    共同被告之證據。又92年2月6日修正公布之刑事訴訟法第15
    6條第2項規定：「被告或共犯之自白，不得作為有罪判決之
    唯一證據，仍應調查其他必要之證據，以察其是否與事實相
    符。」，是否意謂被告或共犯之自白，亦得為不利其他被告
    之證據？刑事訴訟法第156條第2項原規定：「被告之自白，
    不得作為有罪判決之唯一證據，仍應調查其他必要之證據，
    以察其是否與事實相符。」，於92年2月6日公布修正刑事訴
    訟法時，將第156條第2項修正為：「被告或共犯之自白，不
    得作為有罪判決之唯一證據，仍應調查其他必要之證據，以
    察其是否與事實相符。」，立法目的乃欲以補強證據擔保自
    白之真實性，亦即以補強證據之存在，藉之限制自白在證據
    上之價值，防止偏重自白，發生誤判之危險。以被告自白，
    作為其自己犯罪之證明時，尚有此危險，以之作為其他共犯
    之罪證時，不特在採證上具有自白虛偽性之同樣危險，且共
    犯者之自白，難免有嫁禍他人，而為虛偽供述之危險。是則
    利用共犯者之自白，為其他共犯之罪證時，其證據價值如何
    ，按諸自由心證主義之原則，固屬法院自由判斷之範圍，惟
    此項不利之陳述，須無瑕疵可指，且就其他方面調查，又與
    事實相符者，始得採為其他共同被告犯罪事實之認定。若不
    為調查，而專憑此項供述，即為其他同被告犯罪事實之認定
    ，顯與刑事訴訟法第156條第2項之規定有違。再對於共同被
    告之調查，除刑事訴訟法第156條第2項外，92年2月6日公布
    修正刑事訴訟法另增訂第287之1條規定：「法院認為適當時
    ，得依職權或當事人或辯護人之聲請，以裁定將共同被告之
    調查證據或辯論程序之聲請，以裁定將共同被告之調查證據
    或辯論程序分離或合併。前項情形，因共同被告之利害相反
    ，而保護被告權利之必要者，應分離調查證據或辯論。」，
    同法第287之2條亦規定：「法院就被告本人之案件調查共同
    被告時，該共同被告準用有關人證之規定。」，故法院必須
    裁定將共同被告分離調查、辯論，改依訊問證人之程序，命
    其具結，進行交互詰問。經查，被告壬○○、庚○○、辛○○、甲○○已於本院審理時，均以證人之身分到庭，並在具
    結負擔偽證罪心理處罰之狀態下，由公訴檢察官、其餘被告
    及渠等之選任辯護人對其行交互詰問，則被告壬○○、庚○○、辛○○、甲○○在本院審理時所為證述，因已經過具結
    ，且由其餘被告及選任辯護人對其行使憲法保障之對質詰問
    權（司法院大法官會議第 582號解釋參照），本院因認其在
    本院審判中所為之供述應具有證據能力，得採為證據使用。
貳、實體方面
一、被告壬○○部分：
  (一)上揭犯罪事實一、二之非法持有槍彈、強制、傷害等犯行，
    業據被告壬○○迭於警詢、檢察官偵查中及本院審理時坦白
    承認，核與證人即告訴人乙○○、被告庚○○、辛○○及己○○於警詢時指述及檢察官偵查、本院審理時具結證述之情
    節相符，並有如事實欄所示之槍彈扣案可稽，且扣案之槍彈
    經送內政部警政署刑事警察局鑑定結果，認槍枝部分係仿Ｗ
    ＡＬＴＨＥＲ廠ＰＰＫ／Ｓ型半自動手槍改造之手槍（槍枝
    管制編號：0000000000號）；子彈部分則非制式子彈，乃由
    金屬彈殼組合直徑8ｍｍ±0.5ｍｍ金屬彈頭而成，採樣 1顆
    試射，可擊發，具殺傷力，此有該局96年 9月12日刑鑑字第
    0960125084號槍彈鑑定書附卷足憑。綜上足認被告壬○○之
    自白確與事實相符，事證明確，被告壬○○此部分之非法持
    有槍彈、強制、傷害等犯行，均堪認定。
  (二)訊據被告壬○○則矢口否認有犯罪事實三之教唆殺人犯行，
    辯稱：伊叫庚○○跟著乙○○，係要看他有沒有平安到家，
    並無殺害乙○○之意思，庚○○第一次開完槍後打電話給伊
    時，伊係要其返回現場找乙○○，以免乙○○報警，並非要
    庚○○再開槍云云。惟查：
    (1)證人即同案被告庚○○於檢察官偵查中具結證稱：「（問
      ：壬○○叫你跟著乙○○，有無跟你講目的是什麼？）他
      叫我槍拿好，去跟著乙○○，他的意思就是叫我對乙○○
      開槍，要不然幹嘛叫我槍拿好。」、「（問：你在南島大
      道所以迴轉，再對乙○○開槍的原因，能否詳述？）我開
      槍後，之後卡彈，我就上車，一上車就跟壬○○通電話，
      但我忘記是我打給他，還是他打給我。我是用台語跟他講
      『我有開，人沒死，好像沒怎樣，還可以騎車』。」、「
      （問：你這樣跟壬○○講以後，壬○○怎麼回答？）他用
      台語講『怎麼沒打到，再回去開』，我就叫辛○○迴轉。
      」、「（問：你第二次對乙○○的頭部開槍後，有再打電
      話給壬○○？）有，用甲○○的手機打給壬○○，我跟他
      說人好像也沒有怎樣，又被他跑掉了，因為我們有再開車
      回去繞，沒有看到乙○○。壬○○這之前也有打給我，他
      說他有過去看，但人沒有在那邊。」等語（見臺灣臺東地
      方法院檢察署95年度偵字第第1876號偵查卷宗第27、28、
      31頁之訊問筆錄）。證人庚○○於本院審理時則具結陳稱
      ：「當時壬○○打完之後，並把槍交給我的時候，我就把
      槍放在身上，當時我們是開兩台車子，起先我是載壬○○
      ，辛○○開一台車子在我們後面，壬○○說坐一台車就好
      了，然後我們二人就上辛○○的車子，一起又回到豐榮路
      現場，當時己○○跟乙○○都在場，乙○○因為頭昏不能
      起來，就坐在那邊。」、「（問：在豐榮路你跟辛○○、
      壬○○三人在車上的時候，壬○○有無說什麼？）壬○○
      有說他不甘願，只是後來要我們再繞回去看一看，在繞的
      時候，就說只坐同一部車子就好了。」（以上見本審卷第
      250 頁之審判筆錄）、「在南島大道第一次對被害人開完
      槍之後，我有打電話給壬○○，我告訴他說我有開槍，但
      好像沒有開到，人沒有死也沒有怎麼樣，還能夠騎乘機車
      ，壬○○說怎麼沒有開到，他就說回去開，然後壬○○就
      掛電話，第二次通電話的時候，我已經對被害人第二次開
      完槍，辛○○載我到卑南加油站加油，然後壬○○就打電
      話過來，他就問我們在哪裡，我說已經開到綠色隧道了，
      我就在電話中告訴他說要不要繞回去看看，他就說他人也
      在南島大道附近，並問我說現場在哪裡，我就跟他講說現
      場在托兒所附近，他說他找不到，我就說我再繞回去看看
      ，然後壬○○就把電話掛斷了。」（見本審卷第 242頁之
      審判筆錄）等語。證人庚○○上揭證詞，已明白指出其於
      二次槍擊乙○○後，均以電話向被告壬○○回報，且被告
      壬○○於第一次槍擊後，唆使被告庚○○再回到現場開槍
      等情。
    (2)證人即同案被告辛○○於檢察官偵查中具結證述：庚○○
      於第一次槍擊乙○○回到車上後，與壬○○通電話提及「
      人沒死，沒怎樣，還可以騎車」等語（見上揭偵查卷第43
      頁之訊問筆錄）。其於本院審理時則具結陳述：庚○○在
      第一次槍擊乙○○後，與壬○○通電話時提及「人還沒有
      死，還可以騎車」，第二次槍擊乙○○，加完油再回到現
      場查看後，與壬○○通電話是講「人不見了」，在第一次
      槍擊乙○○後，要再迴轉回到現場時，庚○○於掛電話後
      ，有講說要再回去開槍，至於有無說要將乙○○打死這句
      話，因當時伊很緊張，所以不敢確定等語（見本審卷第19
      7 頁之審判筆錄）。證人辛○○上開證言，核與證人庚○○之證詞相符，應可採信。
    (3)證人己○○於檢察官偵查中具結陳明：乙○○騎伊之機車
      離開豐榮路現場後，壬○○開車載伊到知本及在路上繞，
      伊在車上有聽到壬○○與庚○○通電話2、3次，他們講了
      很多話，伊印象所及，只有聽到壬○○講「走掉了」、「
      怎麼沒有打到」這幾句話等語（見上揭偵查卷第51、52頁
      之訊問筆錄）。其於本院審理時則到庭具結表明：伊在壬○○之車上時，有聽到壬○○於電話中有提到「已經走掉
      了」、「怎麼沒有打到」等語，其他之對話，伊便不太清
      楚了等語（見本審卷第184、185頁之審判筆錄）。由證人
      己○○上揭供詞，可知被告壬○○確曾於本件槍擊案發前
      後，以電話與人討論槍擊之結果。
    (4)被告壬○○亦於本院審理時具結證述：「（問：乙○○離
      開豐榮路的時候，為什麼辛○○會駕車尾隨他？）我叫他
      跟他回家。」、「（問：你當時有沒有跟庚○○說：『把
      槍拿好，跟著他〈指乙○○〉』？）有這麼說。」、「（
      問：你在豐榮路庚○○要離開的時候，你為何沒有把槍拿
      回來？）因為我的槍原本就在他車上。」、「（問：庚○○不久後是不是有打電話給你說，有對乙○○開槍但沒有
      怎麼樣，他還能夠騎機車？）是的。」、「（問：後來有
      無在打一次電話給庚○○？）是的，問我他槍是在哪邊開
      的。」等語（見本審卷第256、257頁之審判筆錄）。顯見
      被告壬○○亦自承其於乙○○離開豐榮路現場時，曾唆使
      被告庚○○將槍拿好，跟著乙○○，是被告庚○○證稱被
      告壬○○令其拿好槍，跟著乙○○乙節，自屬信而有徵。
    (5)綜合上開證人之證詞及被告壬○○之供述，足證被告壬○○於告訴人乙○○離開豐榮路現場時，確曾唆使被告庚○○把槍拿好，跟著告訴人，且被告庚○○於第一次槍擊告
      訴人後，立即以電話回報被告壬○○，表明已對告訴人開
      槍，但人沒有死，被告壬○○於電話中質疑怎麼沒有打到
      ，令被告庚○○再回去開槍，被告庚○○隨即對被告辛○○表明要再回去開槍，並命被告辛○○駕車折返現場，第
      二次槍擊乙○○。
    (6)被告庚○○二次槍擊乙○○均係朝乙○○頭部之要害部位
      開槍，顯見其欲置乙○○於死地之決心相當堅定及明確，
      惟被告庚○○與乙○○素昧平生，之前亦毫無糾紛怨隙，
      其與本院審理時亦具結表明：「（問：你跟己○○是不是
      男女朋友？）不是。」、「（問：你是不是有喜歡己○○
      ？）沒有。」、「（問：己○○如果跟別的男人在一起你
      會不會不爽？）不會，我完全不認識己○○，就算他跟別
      的男人在一起我也不會吃醋。」等語（見本審卷第 248、
      249 頁之審判筆錄），足認被告庚○○並無殺害乙○○之
      動機及原因。而被告壬○○則於檢察官向本院聲請羈押時
      ，經本院法官訊問供稱：「當時己○○跟乙○○共同騎乘
      一台機車，是乙○○載己○○，當時是半夜，他們兩人騎
      機車騎很快，我叫他們，他們都不停下來，我吃醋，就毆
      打乙○○。」等語（見本院96年度聲羈字第 127號刑事卷
      宗第 7頁之訊問筆錄），其於檢察官偵查中具結陳稱：「
      我有拿木棒打乙○○，我不知道庚○○有沒有打，因為我
      抓狂了。」等語（見臺灣臺東地方法院檢察署96年度聲拘
      字第75號偵查卷宗第46頁之訊問筆錄），足見係乙○○半
      夜騎機車載己○○之行為導致被告壬○○吃醋、抓狂，被
      告壬○○顯有殺害乙○○之動機，被告庚○○之殺人犯意
      ，應來自於被告壬○○之唆使，否則欠缺殺人動機之被告
      庚○○衡情當不至於毫無遲疑地朝乙○○之頭部接續開槍
      。且參以被告庚○○於第一次槍擊乙○○後，即以電話向
      被告壬○○回報，被告壬○○於電話中表示：「怎麼沒打
      到，再回去開」，被告庚○○隨即折返現場再度槍擊乙○○之頭部等情，更可印證被告壬○○於被告庚○○第一次
      槍擊乙○○前，令被告庚○○槍拿好，跟著乙○○等語，
      其本意即要求被告庚○○於跟著乙○○途中，乘機開槍射
      殺乙○○；而朝人開槍射擊，極可能使人有喪命之虞，此
      為一般人應有之認識，被告壬○○唆使被告庚○○對乙○○開槍，其顯有教唆殺人之犯行甚明。
    綜上所述，足認被告壬○○所辯，顯係事後卸責之詞，不足
    採信。本件事證明確，被告壬○○教唆殺人犯行亦堪認定。
二、被告庚○○部分：
  (一)上開犯罪事實一、二、三之非法持有槍彈、強制、傷害、殺
    人未遂等犯行，業據被告庚○○於檢察官偵查中及本院審理
    時坦承不諱，核與證人即告訴人乙○○、被告壬○○、辛○○及己○○於警詢時指述及檢察官偵查、本院審理時具結證
    述之情節相符，並有扣案如事實欄所示之槍彈、內政部警政
    署刑事警察局96年 9月12日刑鑑字第0960125084號槍彈鑑定
    書在卷可考，堪信屬實。
  (二)證人即同案被告壬○○於檢察官偵查中具結供明：「（問：
    這把槍不是一直你所擁有？）這把槍我可以用，庚○○也可
    以用，有時放在我這裡，有時放在庚○○那裡，通常放在庚○○白色的車上。」（見臺灣臺東地方法院檢察署96年度聲
    拘字第75號偵查卷宗第46頁之訊問筆錄），證人壬○○於本
    院審理時亦具結表明：「（問：買到槍以後是否有交由庚○○持有過？）放在他車上過。」等語（見本審卷第255、256
    頁之審判筆錄）。而被告庚○○於警詢時陳稱：「因為我之
    前被人砍殺，我害怕再遭人追殺，所以才隨身攜帶槍械，做
    為防身之用。」等語（見警卷第 5頁之調查筆錄），其於檢
    察官偵查中亦供明：「（問：平時你與壬○○有輪流保管槍
    嗎？）有時在壬○○那邊，有時候會放在我的車上。」等語
    （見臺灣臺東地方法院檢察署96年度聲拘字第75號偵查卷宗
    第53、54頁之訊問筆錄），被告庚○○之供詞與證人壬○○
    上開證言互核相符，是其自白於本件案發前即曾非法持有扣
    案之槍彈，應可採信。
  (三)綜上足認被告庚○○之自白確與事實相符，事證明確，其非
    法持有槍彈、強制、傷害、殺人未遂等犯行，應堪認定。
三、被告辛○○部分：
    上揭犯罪事實三、四之強制、幫助殺人未遂、非法寄藏槍彈
    等犯行，業據被告辛○○迭於警詢、檢察官偵查中及本院審
    理時自白無訛，核與證人即告訴人乙○○、被告壬○○、庚○○、甲○○於警詢時指述及檢察官偵查、本院審理時具結
    證述之情節相符，並有扣案如事實欄所示之槍彈、內政部警
    政署刑事警察局96年 9月12日刑鑑字第0960125084號槍彈鑑
    定書在卷可佐，足證被告辛○○之自白與事實相符，事證已
    明，被告辛○○強制、幫助殺人未遂、非法寄藏槍彈等犯行
    亦堪認定。
四、被告甲○○部分：
    犯罪事實四所列之非法寄藏槍彈犯行，業據被告甲○○迭於
    警詢、檢察官偵查中及本院審理時供承無誤，核與證人即告
    訴人乙○○、被告壬○○、辛○○於警詢時指述及檢察官偵
    查、本院審理時具結證述之情節相符，並有扣案如事實欄所
    示之槍彈、內政部警政署刑事警察局96年 9月12日刑鑑字第
    0960125084號槍彈鑑定書在卷可佐，且本件之槍彈係被告甲○○所藏匿，並自行從其住處後方倉庫之中間上方橫桿內取
    出交警方扣案乙節，亦據證人即臺東縣警察局臺東分局承辦
    小隊長戊○○於本院審理時到庭具結證稱屬實，並有扣案過
    程之錄影光碟附卷足參，上開錄影光碟於本院審理時經當庭
    勘驗結果，其內容如下：「一、被告壬○○會同警方人員至
    甲○○住處，甲○○開門後，帶警方人員及壬○○到住處後
    方的倉庫，由甲○○親自從倉庫中間上方橫樑內，拿出所置
    放之黑色塑膠袋包裝之物品放在地上，然後由警方人員打開
    袋子查驗確係扣案之槍彈。二、槍彈放在橫樑內，從倉庫內
    面無法直接目視該黑色塑膠袋。」，此有勘驗筆錄存卷可參
    （見本審卷第27頁之審判筆錄）。綜上足證被告甲○○之自
    白確與事實相符，事證明確，其非法寄藏槍彈之犯行，洵堪
    認定。
五、論罪科刑之理由：
  (一)核被告壬○○所為，係犯槍砲彈藥刀械管制條例第8條第4項
    、第12條第 4項之持有其他可發射子彈具殺傷力之槍枝及子
    彈罪、刑法第304條第1項之強制罪、刑法第277條第1項之傷
    害罪、刑法第29條第1項、第271條第2項、第1項之教唆殺人
    未遂罪；被告庚○○所為，係犯槍砲彈藥刀械管制條例第8
    條第4項、第12條第4項之持有其他可發射子彈具殺傷力之槍
    枝及子彈罪、刑法第304條第1項之強制罪、刑法第277條第1
    項之傷害罪、刑法第 271條第2項、第1項之殺人未遂罪；被
    告辛○○所為，係犯第304條第1項之強制罪、刑法第30條第
    1項、第271條第2項、第1項幫助殺人未遂罪、槍砲彈藥刀械
    管制條例第 8條第4項、第12條第4項之寄藏其他可發射子彈
    具殺傷力之槍枝及子彈罪；被告甲○○所為，係犯槍砲彈藥
    刀械管制條例第 8條第4項、第12條第4項之寄藏其他可發射
    子彈具殺傷力之槍枝及子彈罪。
  (二)公訴人雖認被告壬○○持扣案槍彈指著乙○○之頭部，係另
    涉犯刑法第305條之恐嚇危害安全罪嫌。惟按刑法第305條之
    恐嚇罪，係指單純以將來加害生命、身體、自由、名譽、財
    產之事，恐嚇他人致生危害於安全者而言，如對於他人之生
    命、身體等，以現實之強暴脅迫手段加以危害要挾，使人行
    無義務之事或妨害人行使權利，應構成刑法第 304條之強制
    罪，而非同法第 305條之恐嚇安全罪，最高法院分別著有72
    年度臺上字第5618號、93年度臺上字第3309號判決足資參照
    。被告壬○○持扣案槍彈指著乙○○之頭部，主要目的係欲
    質問乙○○為何於深夜騎機車載己○○，其顯係以持槍脅迫
    手段加以危害要挾，逼問乙○○回答其問題，妨害人行使權
    利，故被告壬○○上開行為，應構成刑法第 304條之強制罪
    ，而非刑法第 305條之恐嚇危害安全罪，併此敘明。
  (三)被告壬○○強行欄下乙○○所騎乘機車、持槍逼問乙○○二
    次強制行為，被告庚○○先後二次強行欄下乙○○所騎乘機
    車之強制行為，均係於密切接近之時間及地點實施，侵害同
    一法益，各行為之獨立性極為薄弱，依一般社會健全觀念，
    在時間差距上難以強行分割，應視為數個舉動之接續施行，
    合為包括之一行為予以評價，論以接續犯，而為包括之一罪
    。
  (四)被告壬○○、庚○○所犯非法持有槍彈、強制、傷害等各罪
    ，被告庚○○、辛○○所犯強制罪、被告辛○○、甲○○所
    犯非法寄藏槍彈罪，其彼此間皆有犯意聯絡及行為分擔，均
    為共同正犯。
  (五)被告壬○○、庚○○分別以一接續之持有行為，同時持有上
    開改造手槍及子彈，為想像競合犯，均應依刑法第55條之規
    定，從一重之未經許可持有改造手槍罪處斷。又被告辛○○
    、甲○○未經許可寄藏改造手槍、子彈，亦為想像競合犯，
    皆應依刑法第55條之規定，從一重論以未經許可寄藏改造手
    槍罪。
  (六)被告壬○○所犯非法持有改造手槍、強制、傷害、教唆殺人
    未遂等罪間，被告庚○○所犯非法持有改造手槍、強制、傷
    害、殺人未遂等罪間，被告辛○○所犯強制、幫助殺人未遂
    、非法寄藏改造手槍等罪間，均犯意各別，行為互殊，應予
    分論併罰。
  (七)查被告壬○○前曾因搶奪、竊盜等案件，經本院於94年 3月
    31日，以94年度訴字第61號刑事判決分別判處有期徒刑 6月
    、4月，應執行有期徒刑8月，94年5月6日判決確定，於94年
    5 月20日入監執行，94年11月18日因易科罰金執行完畢出監
    ；被告甲○○前因毒品危害防制條例案件，經國防部南部地
    方軍事法院於94年10月31日，以94年度和審字第 335號判決
    判處有期徒刑 5月，94年11月28日判決確定，而於94年12月
    21日易科罰金執行完畢，此有臺灣高等法院被告全國前案紀
    錄表、臺灣臺東地方法院檢察署刑案資料查註紀錄表各一件
    在卷可按，其等於 5年內再犯本案有期徒刑以上之罪，係屬
    累犯，均應依刑法第47條之規定加重其刑。
  (八)又按刑之量定，為求個案裁判之妥當性，法律固賦予法院裁
    量餘地，但此項裁量之行使，除應依刑法第57條規定，審酌
    行為人及其行為等一切情狀為整體之評價，並應顧及比例原
    則，使罪刑均衡，輕重得宜，以契合社會及國民之法律感情
    。又犯罪之情狀顯可憫恕，認科以最低度刑仍嫌過重者，得
    酌量減輕其刑，刑法第59條定有明文。此所謂「情狀」，係
    指法官量刑時所應考量之各種情狀而言，在審酌個案時遇有
    情輕法重之情形下，裁判時本即得適用刑法第59條之規定，
    以酌量減輕其刑，此業經司法院大法官以釋字第 263號解釋
    闡明在案。本院審酌被告辛○○係因目睹被告庚○○第一次
    朝乙○○開槍手法之殘酷，而心生畏懼，當被告庚○○要求
    其開車折返現場再開槍時，因深怕若當場拒絕，將可能遭手
    持扣案槍彈之被告庚○○槍擊，不得已方載被告庚○○返回
    現場再開槍，而於被告庚○○犯案後，因被告庚○○自行將
    行兇之槍彈留在車上，加上被告壬○○之拜託，在當時慌亂
    及迴護朋友之心態下，被告辛○○、甲○○才因一時失慮，
    順手將上開槍彈藏匿，惟其等事後均深表悔悟，被告辛○○
    已在偵審中自白全部犯行，並供出其他被告之犯行，被告甲○○亦主動將所藏匿之槍彈取出交警方人員扣案，並自白犯
    行，本院權衡被告辛○○幫助殺人未遂、被告辛○○、甲○○共同寄藏本案槍彈之犯罪情節，及其所犯幫助殺人未遂、
    未經許可寄藏改造槍彈罪之法定本刑相較，縱令對之科以最
    低度法定刑，猶嫌過重，客觀上以一般國民生活經驗及法律
    感情為之檢驗，實屬情輕法重，當足引起一般人之同情，是
    認被告辛○○、甲○○二人此部分之所為，顯有堪資憫恕之
    處，爰依刑法第59條之規定，酌量減輕其刑。
  (九)爰審酌被告壬○○僅因個人感情之細故，即脅迫並持槍毆打
    被害人，並進而教唆被告庚○○開槍射殺被害人，而被告庚○○槍擊被害人手法殘酷，使被害人險些喪命，惡性重大，
    及被告 4人之犯罪動機、目的、手段、犯罪所造成損害、迄
    今未與被害人達成和解、被告庚○○、辛○○及甲○○犯後
    坦承犯行、態度良好等一切情狀，分別量處如主文所示刑，
    並定其應執行刑。
  (十)扣案之上開改造手槍（槍枝管制編號：0000000000號，含彈
    匣1個）1支、驗餘土造子彈 1顆，均屬違禁物，應依刑法第
    38條第1項第1款之規定，宣告沒收。至被告庚○○因排除槍
    枝故障時掉落之子彈 1顆，雖未扣案，但無證據證明已滅失
    ，亦應依上開規定予以宣告沒收。另扣案之改造子彈一顆業
    經試射用罄，彈殼 1顆業經擊發，均已失殺傷力及子彈本質
    ，而非違禁物，爰不予宣告沒收。
據上論斷，應依刑事訴訟法第299條第1項前段，槍砲彈藥刀械管
制條例第 8條第4項、第12條第4項，刑法第11條前段、第28條、
第29條第1項、第30條第1項、第271條第2項、第1項、第277條第
1 項、第304條第1項、第55條、第47條第1項、第42條第3項前段
、第51條第5款、第38條第1項第 1款，判決如主文。
本案經檢察官丙○到庭執行職務
中　　華　　民　　國　　96　　年　　12　　月　　13　　日
                  刑事第四庭    審判長法  官  陳弘能
                                      法  官  曾宗欽
                                      法  官  劉正偉
以上正本證明與原本無異。
如不服本判決應於收受本判決後10日內向本院提出上訴書狀；上
訴書狀應敘述具體理由。未敘述上訴理由者，應於上訴期間屆滿
後20日內向本院補提理由書狀（均須按他造當事人之人數附繕本
）。「切勿逕送上級法院」。
告訴人或被害人對於本判決如有不服，請書具不服之理由狀，請
求檢察官上訴者，其上訴期間之計算係以檢察官收受判決正本之
日期為準。
                                      書記官　陳俊德
中　　華　　民　　國　　96　　年　　12　　月  　17  　日
附記法條
槍砲彈藥刀械管制條例第8條
未經許可，製造、販賣或運輸鋼筆槍、瓦斯槍、麻醉槍、獵槍、
空氣槍或第4條第1項第1款所定其他可發射金屬或子彈具有殺傷
力之各式槍砲者，處無期徒刑或5年以上有期徒刑，併科新臺幣1
千萬元以下罰金。
未經許可，轉讓、出租或出借前項所列槍枝者，處 5 年以上有期
徒刑，併科新臺幣 1 千萬元以下罰金。
意圖供自己或他人犯罪之用，而犯前二項之罪者，處無期徒刑或
 7 年以上有期徒刑，併科新臺幣 1 千萬元以下罰金。
未經許可，持有、寄藏或意圖販賣而陳列第 1 項所列槍枝者，處
 3年以上10年以下有期徒刑，併科新臺幣700萬元以下罰金。
第 1 項至第 3 項之未遂犯罰之。
槍砲彈藥刀械管制條例第12條
未經許可，製造、販賣或運輸子彈者，處 1 年以上 7 年以下有
期徒刑，併科新台幣 500 萬元以下罰金。
未經許可，轉讓、出租或出借子彈者，處 6 月以上 5 年以下有
期徒刑，併科新台幣 300 萬元以下罰金。
意圖供自己或他人犯罪之用，而犯前二項之罪者，處 3 年以上
10 年以下有期徒刑，併科新台幣 700 萬元以下罰金。
未經許可，持有、寄藏或意圖販賣而陳列子彈者，處 5 年以下有
期徒刑，併科新台幣 300 萬元以下罰金。
第 1 項至第 3 項之未遂犯罰之。
中華民國刑法第271條
（普通殺人罪）
殺人者，處死刑、無期徒刑或 10 年以上有期徒刑。
前項之未遂犯罰之。
預備犯第 1 項之罪者，處 2 年以下有期徒刑。
中華民國刑法第277條
（普通傷害罪）
傷害人之身體或健康者，處 3 年以下有期徒刑、拘役或 1 千元
以下罰金。
犯前項之罪因而致人於死者，處無期徒刑或 7 年以上有期徒刑；
致重傷者，處3年以上10年以下有期徒刑。
中華民國刑法第304條
（強制罪）
以強暴、脅迫使人行無義務之事或妨害人行使權利者，處 3 年以
下有期徒刑、拘役或 3 百元以下罰金。
前項之未遂犯罰之。
